【裁判字號】    98,中簡,1052
【裁判日期】    980430
【裁判案由】    詐欺
【裁判全文】
臺灣臺中地方法院刑事判決            98年度中簡字第1052號
聲  請  人  臺灣臺中地方法院檢察署檢察官
被      告  甲○○
上列被告因詐欺案件，經檢察官聲請以簡易判決處刑（97年度偵
字第28339 號），本院判決如下：
    主  文
甲○○幫助犯詐欺取財罪，處有期徒刑參月，如易科罰金，以新
臺幣壹仟元折算壹日。
    事實及理由
一、本案犯罪事實及證據，除犯罪事實欄一第6 列有關「於民國
    9 7 年9 月27日前某日」之記載，更正為「於民國97年9 月
    26日下午2 時30分許」，第9 列之「真實姓名年籍不詳之成
    年女子」之記載，補充為「真實姓名年籍不詳綽號「阿明」
    之成年男子派來收取銀行存摺等資料之某不詳姓名年籍之成
    年女子」，及證據部分補充「臺北縣政府警察局汐止分局汐
    止派出所受理詐騙帳戶通報警示簡便格式表、受理各類案件
    紀錄表、受理刑事案件三聯單等影本各1份」外，其餘事實
    及證據均引用檢察官聲請簡易判決處刑書之記載（如附件）
    。
二、被告於警詢及本院訊問時雖均矢口否認有何幫助詐欺取財之
    犯行，辯稱：伊係看報紙廣告應徵司機工作，對方說要查看
    伊信用有無問題，要將薪資匯入伊之帳戶，伊才將所有彰化
    銀行霧峰分行帳戶存摺、提款卡、密碼等資料交給姓名年籍
    均不詳綽號「阿明」之成年男子派來收取該資料之某成年女
    子，伊不知道帳戶會被拿去詐欺取才使用云云。惟查：
  (一)按刑法第13條所稱之故意本有直接故意 (確定故意)與 間接
    故意 (不確定故意)之 別，條文中「行為人對於構成犯罪之
    事實，明知並有意使其發生者」為直接故意，至於「行為人
    對於構成犯罪之事實，預見其發生而其發生並不違背其本意
    者」則屬間接故意；又間接故意與有認識的過失之區別，在
    於二者對構成犯罪之事實雖均預見其能發生，但前者對其發
    生並不違背其本意，後者則確信其不發生。而在金融機構開
    設存款帳戶，原係針對個人社會信用而予以資金流通，具有
    強烈之屬人性，金融帳戶為個人理財之工具，於銀行或郵局
    等金融機構申請開設存款帳戶並無任何特殊之資格限制，一
    般民眾皆可利用存入最低開戶金額之方式，任意在銀行或郵
    局等金融機構申請開設存款帳戶，且一人並可於不同之金融
    機構申請多數之存款帳戶使用，此乃眾所周知之事實。依一
    般人之生活經驗，若見他人不以自己名義申請帳戶，反而向
    人收集存款帳戶為不明用途使用或流通，衡情對於該等帳戶
    可能供作不法目的使用，當有合理之預見。又現今犯罪集團
    及不法份子為掩飾其不法獲利行徑，避免執法人員之追究處
    罰，經常誘使一般民眾提供金融帳戶存摺等資料，再以此帳
    戶作為對外詐欺取財或其他各種財產犯罪之不法用途使用，
    業經電視新聞及報章雜誌等大眾傳播媒體多所報導，政府亦
    極力宣導，期使民眾注意防範，則一般人本於生活經驗及認
    識，在客觀上當可預見他人要求提供金融帳戶之存摺、提款
    卡及密碼等資料供其使用之行徑，往往與該帳戶進行詐欺取
    財或其他財產犯罪有密切關連。本案依被告於警詢、偵訊及
    本院調查時供述其應徵工作過程觀之，其並不知該綽號「阿
    明」成年男子之年籍資料，顯見其與綽號「阿明」之人應係
    初識，而無任何信賴基礎，而被告應徵工作之過程，竟僅以
    電話與「阿明」聯繫後，對工作地點、內容亦不甚明確，復
    尚未確定是否經錄用，即相約在臺中縣大里市○○路之「大
    買家大賣場」附近交付提款卡及密碼等個人帳戶資料給「阿
    明」派來之某成年女子，已有違常理；且依一般社會常情，
    應徵工作無須繳交帳戶存摺、提款卡及密碼等物，遑論提供
    帳戶提款卡及密碼供對方查證有無信用不良等情事，被告為
    成年人，亦有相當之識見與社會歷練，並非年幼無知或與社
    會隔絕而無常識之人，前揭社會經驗常情，應為其所熟稔知
    悉，對於僱主要求交付帳戶存摺影本、金融卡、密碼等物件
    ，應能有所懷疑，其所辯顯無足解免其責。參以卷附上開被
    告彰化商業銀行霧峰分行帳戶之存款交易明細查詢單所載，
    被告於交付該帳戶存摺影本、提款卡及密碼等物件與某成年
    女子前，將該帳戶內款項提領僅餘結餘款98元，該帳戶對被
    告而言顯已無利益，足徵被告交付上開銀行帳戶予他人使用
    非無動機。是被告對於將自己申設之帳戶存摺影本、提款卡
    連同密碼等物件交付予真實姓名年籍均不詳之人，該帳戶將
    有可能被利用作為實行財產犯罪之工具一事，不可能沒有任
    何預見，其仍將上開臺灣企銀帳戶之存摺影本、提款卡及密
    碼等物件交付他人使用，以致自己完全無法了解、控制該帳
    戶物件之使用方法及流向，顯有容任他人利用其開設之金融
    帳戶作為詐欺取財犯罪工具之本意，是其確有幫助他人詐欺
    取財之不確定故意，至為灼然。
  (二)綜上，被告上揭所辯，核無足採。本案事證明確，被告犯行
    堪以認定，應予依法論科。
三、按刑法上之幫助犯，係對於犯罪與正犯有共同之認識，而以
    幫助之意思，對於正犯資以助力，而未參與實施犯罪之行為
    者而言（最高法院75年度台上字第1509號、84年度台上字第
    5998號、88年度台上字第1270號判決參照）。本件被告將帳
    戶之存摺、提款卡及密碼提供予詐欺集團之不詳年籍、姓名
    之詐欺成員使用，雖使該成員得基於詐欺取財之犯意，向被
    害人施以詐術，致使被害人陷於錯誤，匯款至詐騙集團成員
    所指定之帳戶內，而遂行其詐欺取財之犯行，惟如前述，被
    告單純提供帳戶供人使用之行為，並不等同於向被害人施以
    欺罔之詐術行為，且亦無證據證明被告有參與詐欺取財犯行
    之構成要件行為，是揆諸前揭說明，核被告所為，係犯刑法
    第30條第1 項前段、第339 條第1 項之幫助詐欺取財罪。又
    被告並未實際參與詐欺犯行，所犯情節較正犯輕微，爰依刑
    法第30條第2 項規定，減輕其刑。爰審酌被告任意將自己帳
    戶之存摺、金融卡、密碼予姓名年籍不詳之人使用，助長財
    產犯罪者遂行詐欺取財之目的，同時使犯罪者得以隱匿真實
    身分，增加查緝罪犯之困難，助長犯罪氣焰，危害社會治安
    ，所為可議，且犯後猶否認犯行，顯無悔意，及被害人受詐
    騙金額為新臺幣104,006 元等一切情狀，爰量處如主文所示
    之刑；復參酌本件犯罪情節、被告之智識程度及經濟狀況等
    情（參警卷調查筆錄受詢問人欄所載），諭知以新臺幣1,00
    0 元折算1 日之易科罰金折算標準，以資懲儆。至被告固於
    檢察官偵訊時同意檢察官所求處之刑（見偵查卷第8 頁），
    然查此與刑事訴訟法第451 條之1 第1 項所規定「被告於偵
    查中自白得向檢察官表示願受科刑之範圍，檢察官同意，記
    明筆錄並即以被告之表示為基礎，向法院求刑」之情形不符
    ，為保障被告權益，仍被告不受刑事訴訟法第455 條之2 第
    2 項規定之限制，仍得上訴，附此敘明。
四、依刑事訴訟法第449 條第1 項前段、第3 項、第454 條第2
    項，刑法第30條第1項前段、第2項、第339條第1項、第41
    條第1項前段，刑法施行法第1條之1，逕以簡易判決處如主
    文所示之刑。
五、如不服本案判決，得自收受送達之日起10日內向本院提出上
    訴狀（須敘述具體理由並附繕本），上訴書狀如未敘明理由
    ，須於上訴期間屆滿後20日內補提理由書於本院。
中    華    民    國    98    年    4     月    30    日
                  臺中簡易庭  法  官  廖純卿
以上正本證明與原本無異。
如不服本判決應於收受判決後10日內向本院提出上訴書狀，並應
敘述具體理由；其未敘述上訴理由者，應於上訴期間屆滿後20日
內向本院補提理由書（均須按他造當事人之人數附繕本）「切勿
逕送上級法院」。
                              書記官  童秉三
中    華    民    國    98    年    5     月    1     日
附錄本案論罪科刑法條全文
中華民國刑法第339條
（普通詐欺罪）
意圖為自己或第三人不法之所有，以詐術使人將本人或第三人之
物交付者，處5年以下有期徒刑、拘役或科或併科1千元以下罰金
。
以前項方法得財產上不法之利益或使第三人得之者，亦同。
前二項之未遂犯罰之。


司法院資訊處製作；財團法人民間司法改革基金會備份。
